【裁判字號】    98,聲,389
【裁判日期】    980731
【裁判案由】    聲請回復原狀
【裁判全文】
臺灣宜蘭地方法院刑事裁定               98年度聲字第389號
聲  請  人
即  被  告  甲○○
上列聲請人即被告因偽造文書等案件，不服本院於中華民國98年
5月20日所為之第一審判決（97年度訴字第446號），逾越上訴期
間後聲請回復原狀，本院裁定如下：
    主  文
聲請駁回。
    理  由
一、聲請意旨略以：聲請人即被告甲○○係於民國98年6月27日
    簽名受領本院97年度訴字第446號判決正本，且本件文書送
    達是否符合民事訴訟法第136條、第137條之規定，實有疑義
    ，爰依刑事訴訟法第68條規定聲請回復原狀云云。
二、按非因過失，遲誤上訴、抗告或聲請再審之期間，或聲請撤
    銷或變更審判長、受命推事、受託推事裁定或檢察官命令之
    期間者，於其原因消滅後5日內，得聲請回復原狀，刑事訴
    訟法第67條第1項定有明文。而不守期限之原因，必限於不
    能歸責於當事人者，始得聲請回復原狀（最高法院18年抗字
    第148號判例要旨參照）。次按送達於應受送達人之住居所
    、事務所或營業所，不獲會晤應受送達人，亦無法準用民事
    訴訟法第137條規定將文書付與有辨別事理能力之同居人或
    受僱人者，得將文書寄存送達地之自治或警察機關，並作送
    達通知書兩份，一份黏貼於應受送達人住居所、事務所、營
    業所或其就業處所門首，另一份置於該送達處所信箱或其他
    適當位置，以為送達，又寄存送達，自寄存之日起，經10日
    發生效力，刑事訴訟法第62條準用民事訴訟法第136條至第1
    38條規定甚明。再上訴期間為10日，自送達判決後起算；又
    應於法定期間內為訴訟行為之人，其住所、居所或事務所不
    在法院所在地者，計算該期間時，應扣除其在途之期間，亦
    為刑事訴訟法第349條前段、第66條第1項所明定。
三、經查：
  (一)本件聲請人即被告甲○○因偽造文書等案件，經本院於98年
    5月20日以97年度訴字第446號判處有期徒刑1年，減為有期
    徒刑6月，如易科罰金，以新臺幣1千元折算1日，此有上開
    刑事判決1份在卷足按。而聲請人自97年2月25日起，即設籍
    在「臺北縣深坑鄉○○路196號10樓」，有個人基本資料查
    詢結果1紙附卷可稽，參以聲請人於本院審理程序中均陳明
    其戶籍地址及現住地址均在「臺北縣深坑鄉○○路196號10
    樓」，有本院準備程序筆錄、審判筆錄存卷可考，堪認前址
    確為聲請人之住居所無訛。
  (二)嗣經本院將前開刑事判決正本寄送至聲請人上開「臺北縣深
    坑鄉○○路196號10樓」地址，職司送達之郵務人員於98年5
    月28日至該處時，因未能會晤聲請人本人，亦無受領文書之
    同居人或受僱人，而寄存於臺北縣政府警察局新店分局深坑
    分駐所，並作送達通知書兩份，一份黏貼於該應受送達人住
    所門首，另一份置於該送達處所信箱或其他適當位置，以為
    送達等情，有本院送達證書1紙在卷可考（見本院卷第125頁
    ），足證上開判決正本寄存送達聲請人上開住居所之送達程
    序係屬合法有效，揆諸首揭規定，該文書自寄存之日起經10
    日即98年6月7日發生送達效力，是聲請人上訴期間自翌日即
    98年6月8日起算10日，又依法院訴訟當事人在途期間標準第
    3條第1款第1目之規定，因聲請人住所地在臺北縣深坑鄉，
    屬臺灣臺北地方法院轄區，而向本院為訴訟行為者，須加計
    在途期間4日，計至98年6月21日為止，適逢該日為星期日，
    期間應順延1日，於98年6月22日上訴期間即已屆滿，惟聲請
    人竟遲至98年7月7日始向本院提起第二審上訴，此有刑事上
    訴狀本院收狀戳記為憑，顯已逾越法定上訴期間。故聲請人
    以本件文書送達不合法為由，主張其提起上訴並未逾法定期
    間云云，顯不足採。
  (三)次按民事訴訟法第138條規定：送達不能依前2條規定為之者
    ，得將文書寄存送達地之自治或警察機關，並作送達通知書
    ，黏貼於應受送達人住居所、事務所或營業所門首，以為送
    達。依該條規定，黏貼通知書後，即以黏貼通知書時，為送
    達之時，應受送達人究於何時前往領取應送達文書，或並未
    前往領取，於送達之效力並無影響（最高法院84年度台上字
    第2028號、90年度台上字第6084號判決要旨參照）。本件聲
    請人雖以其係於98年6月27日始簽名受領判決正本，聲請回
    復原狀云云，然承前述，本件文書既於98年5月28日由郵務
    人員依上開方式寄存送達，依上開規定解釋，即發生送達之
    效力，至於聲請人曾否檢視其門首或信箱，及有無往取或收
    領文書，在所不問，聲請人縱未領取該文書，亦無礙其發生
    送達之效力，該送達之效力並非於98年6月27日聲請人親自
    領取該文書時始發生，故聲請人以此為由聲請回復原狀，顯
    無理由。況各該關於文書送達方式、效力及期間之規定，既
    均為法律所明定，亦難認被告之遲誤上訴期間有何正當理由
    ，應認其遲誤係因自身過失所致。因此，聲請人回復原狀之
    聲請，於法不合，應予駁回。
四、依刑事訴訟法第220條、第69條第1項前段，裁定如主文。
中    華    民    國    98    年    7     月    31    日
                  刑事第三庭  審判長法  官  林惠玲
                                    法  官  劉家祥
                                    法  官  蘇錦秀
以上正本證明與原本無異。
如不服本裁定，應於送達後5日內，向本院提出抗告狀。（需附
繕本）
                                    書記官  劉晨輝
中    華    民    國    98    年    8     月    4     日


司法院資訊處製作；財團法人民間司法改革基金會備份。
